臺灣臺北地方法院刑事判決　　　　　　　　94年度訴字第26號
公　訴　人　臺灣臺北地方法院檢察署檢察官
被　　　告　甲○○
指定辯護人　本院公設辯護人唐禎琪
上列被告因違反毒品危害防制條例等案件，經檢察官提起公訴（
九十三年度偵字第一三九八八號），本院判決如下：
    主  文
甲○○連續犯強盜罪因而致人重傷，累犯，處有期徒刑拾年。扣
案之飲料空杯參個、含精神神經安定劑Trazodone 成分之藥丸貳
拾捌顆、含鎮靜安眠劑Zopiclone成分之藥丸參顆、含強心劑Iso
sorbide成分之藥丸貳拾參顆均沒收。
    事  實
一、甲○○前於民國八十八年間因偽造有價證券案件，經臺灣高
    雄地方法院以八十八年度訴緝字第六三號判決判處有期徒刑
    三年一月確定，於八十九年十二月二十一日因縮短刑期假釋
    出監，九十一年三月二十日因保護管束期滿執行完畢。仍不
    知悔改，因經濟困窘，生活無著，明知其前因上呼吸道感染
    、睡眠障礙等症狀而經醫師開立給付之內含有精神神經安定
    劑Trazodone、中樞神經抑制劑Flunitrazepam（氟硝西泮）
    成分之藥丸分別具有抗焦慮、改善睡眠不良、鎮靜安眠之作
    用，服用後會有嗜睡作用，且服用者會因嗜睡造成昏眩跌倒
    ，竟基於意圖為自己不法所有之概括犯意，見其於九十三年
    一月初，在某證券公司看股票認識已年近七十三歲之乙○○
    ，年老可欺，遂於九十三年二月六日中午十二時許，在臺北
    市○○街某間池上便當店和乙○○共用午餐時，假意為乙○○舀湯，而將上開經醫師開立給付之內含有精神神經安定劑
    Trazodone 成分之藥丸二顆加入湯內，交予乙○○飲用，待
    乙○○因藥效發作而昏睡至不能抗拒之際，強取其褲袋內之
    新台幣（下同）一萬二千元現金，再呼叫計程車載送乙○○
    返家。嗣又承前不法所有之概括犯意，於同年五月十日下午
    一時許，前往臺北市○○區○○街十九巷十三號已經年近六
    十九歲之鄰居丙○○經營之雜貨店內假意與其聊天，又趁機
    將前開經醫師診斷後給付之含有中樞神經抑制劑Flunitraz-
    epam（氟硝西泮）成分之藥丸二顆加入蜂蜜冰茶內送予丙○○飲用，待丙○○因藥效發作而昏眩至不能抗拒之際，強取
    其上衣口袋內之一萬一千五百元現金。嗣因丙○○昏迷至同
    日十七時四十分許均未開門營業，為其乾女兒楊文君發覺有
    異，即委請鎖匠開啟該雜貨店之大門，撥打一一九委請救護
    車將丙○○送往臺北市之馬偕紀念醫院急救，並報警在丙○○經營之雜貨店內，扣得飲料空杯三個，嗣在臺北市中山區
    ○○○路三段六二巷十七號三樓甲○○租屋處，經甲○○同
    意搜索後自其所有之手提包內扣得含精神神經安定劑Trazo-
    done成分之藥丸二十八顆、含鎮靜安眠劑Zopiclone 成分之
    藥丸三顆、含強心劑Isosorbide成分之藥丸二十三顆，始悉
    上情。而丙○○於遭甲○○迷昏後，因疑似昏眩跌倒而受有
    頭部外併顱內出血，其後又併發呼吸衰竭和急性腎衰竭等重
    傷害，迄今仍於淡水馬偕紀念醫院接受洗腎及藥物治療。
二、案經丙○○、乙○○訴由臺北市政府警察局中山分局報告臺
    灣臺北地方法院檢察署檢察官偵查起訴。
    理  由
一、訊據被告甲○○對於因經濟困窘、生活無著，明知其因感冒
    、失眠而自診所合法取得之含精神神經安定劑Trazodone 、
    中樞神經抑制劑Flunitrazepam （氟硝西泮）成分之藥丸，
    服用後會有嗜睡作用，且服用者會因嗜睡造成昏眩跌倒，仍
    基於為自己不法所有之概括犯意，於上開時間、地點將前揭
    藥丸二顆加入湯、飲料中提供予告訴人乙○○、丙○○飲用
    ，待其等因藥物發生作用而陷於昏睡，致不能抗拒之時，強
    取其二人所有之現金，並致告訴人丙○○迷昏後，因疑似昏
    眩跌倒而受有頭部外併顱內出血，其後又併發呼吸衰竭和急
    性腎衰竭等傷害，且告訴人丙○○所受之腎衰竭傷害係屬於
    不可逆回之重大傷病等情，均坦承不諱，核與告訴人乙○○
    、丙○○於警詢、偵查中所為指訴、證人即發現告訴人丙○○昏迷而報警，並將告訴人丙○○送醫之楊文君之證詞相符
    ，並有臺北市政府警察局中山分局搜索扣押筆錄、扣押物品
    目錄表、自願受搜索同意書、扣案藥丸及空杯之照片四張、
    內政部警政署刑事警察局九十三年八月二十三日刑鑑字第０
    九三０一五九五三九號鑑驗書、馬偕紀念醫院九十三年十月
    六日甲種診斷證明書、馬偕紀念醫院九十三年十一月二日馬
    院醫內字第九三三三七一號函、行政院衛生署管制藥品管理
    局（下稱管制藥品管理局）九十四年二月十四日管檢字第09
    40001350號函、馬偕紀念醫院九十四年二月二十四日馬院醫
    內字第940620號函、管制藥品管理局九十四年三月二十二日
    管檢字第0940001611號函暨所附檢驗成績書、景民診所九十
    四年四月十三日函暨所附被告病歷、藥丸等在卷可稽，均足
    佐被告前開出於任意性之自白與事實相符，得採為認定事實
    之證據。
二、按加重結果犯，以行為人能預見其結果之發生為要件，所謂
    能預見乃指客觀情形而言，與主觀上有無預見之情形不同，
    若主觀上有預見，而結果之發生又不違背其本意時，則屬故
    意範圍，最高法院四十七年台上字第九二０號判例意旨可資
    參照。查告訴人丙○○為二十三年十一月三日出生，已年近
    七十歲，如在不知情下昏迷，即有可能因昏眩跌倒而使頭部
    重傷，且被告因睡眠障礙經醫師開立之處方簽係一天服用一
    次，一次一顆之用量，則從客觀情形而言，對於以較重之藥
    量給正常無疾病之老者服用可能使其身體機能出現障礙、健
    康狀況陷於不佳之結果，被告應有預見之可能。而告訴人丙○○因飲用被告摻入含有中樞神經抑制劑Flunitrazepam（
    氟硝西泮）之蜂蜜冰茶而陷入昏迷後，疑似昏眩跌倒而受有
    頭部外併顱內出血，又併發呼吸衰竭和急性腎衰竭，且其所
    受之腎衰竭傷害已達不可逆回之重大傷病程度，有馬偕紀念
    醫院九十四年二月二十四日馬院醫內字第940620號函附本院
    卷可稽。是本件事證明確，被告犯行已堪認定，應依法論科
    。
三、核被告所為係犯刑法第三百二十八條第一項強盜罪（告訴人
    乙○○部分）、第三百二十八條第三項犯強盜罪因而致人重
    傷罪（告訴人丙○○部分）。按連續傷害因而致人於死，自
    應成立傷害人與傷害人致死之連續犯，傷害人部分如已有合
    法告訴，而檢察官僅以傷害罪起訴者，仍應依連續傷害人致
    死罪論科，有司法院院字第二三八三號解釋意旨可資參照，
    是被告先後二次強盜犯行、犯強盜罪因而致人重傷犯行，時
    間緊接，觸犯構成要件相同之罪，顯係基於概括犯意為之，
    應依刑法第五十六條規定，以犯強盜罪因而致人重傷一罪論
    ，並依法就有期徒刑部分加重其刑（無期徒刑部分不得加重
    ，公訴檢察官於本院論告時雖以被告自承第一次向告訴人乙○○強盜財物時，並沒有想到還要以同樣方法強盜告訴人丙○○之財物，是因為翌日又要繳交房屋租金，卻又籌措不到
    現金，所以才會又以相同方法強盜告訴人丙○○財物等語，
    認被告強盜告訴人丙○○財物乃係另行起意，而應分論併罰
    。惟查，被告亦供稱，之所以會犯此二次犯行，乃因生活之
    壓力等詞，被告因無經濟來源足以支付生活支出，乃犯下此
    二次犯行，且前後二次犯行時間相距僅約三個月之短暫，而
    所使用之手段亦相同，顯係基於概括犯意而為之，公訴檢察
    官認係各別起意，尚有誤會）。又被告前於八十八年間曾因
    偽造有價證券案件，經臺灣高雄地方法院以八十八年度訴緝
    字第六三號判決判處有期徒刑三年一月確定，於八十九年十
    二月二十一日因縮短刑期假釋出監，九十一年三月二十日因
    保護管束期滿而執行完畢，有臺灣高等法院被告前案紀錄表
    可稽，五年內再犯本件有期徒刑以上之罪，為累犯，應依刑
    法第四十七條規定就有期徒刑部分遞加重其刑（無期徒刑部
    分不得加重）。爰審酌被告前曾因犯罪經判決執行，有上開
    前案紀錄表為憑，素行非佳，正值壯年，竟不思以合法途徑
    、正當管道取得收入來源，卻以對告訴人乙○○、丙○○等
    老者以摻入藥物之方式強盜財物，對其二人造成之傷害甚大
    ，惟犯罪後已坦承犯行，並將向告訴人乙○○強盜所得之款
    項歸還予告訴人乙○○，而獲得告訴人乙○○之原諒（見本
    院九十四年五月日審判筆錄第七頁），然卻未與告訴人丙○○達成和解，賠償其所受損失，與其犯罪之動機、手段、目
    的等一切情狀，量處如主文所示之刑。扣案之飲料空杯三個
    為被告所有用以摻入含有中樞神經抑制劑Flunitrazepam（
    氟硝西泮）成分之藥丸的蜂蜜冰茶後，提供告訴人丙○○飲
    用者以犯本罪所用之物，業據被告供承在卷，應依刑法第三
    十八條第一項第二款規定，予以宣告沒收；另扣案含精神神
    經安定劑Trazodone成分之藥丸二十八顆、含鎮靜安眠劑Zop
    -iclone 成分之藥丸三顆、含強心劑Isosorbide成分之藥丸
    二十三顆雖係被告因看診取得之藥物，然係供其犯本罪所用
    之物，亦應依刑法第三十八條第一項第二款規定，併予宣告
    沒收。
四、公訴意旨另以：被告於同年五月十日下午一時許，在臺北市
    中山區○○街十九巷十三號告訴人丙○○經營之雜貨店內，
    將含有的第三級毒品Flunitrazepam （氟硝西泮）之蜂蜜冰
    茶一杯送予告訴人丙○○飲用，待告訴人丙○○因藥效發作
    而昏睡至不能抗拒之際，強取其上衣口袋內之一萬一千五百
    元現金部分另涉毒品危害防制條例第六條第三項以欺瞞方法
    使人施用第三級毒品罪嫌。惟查，Flunitrazepam （氟硝西
    泮）目前列屬第三級毒品，但合法醫療使用則為第三級管制
    藥品，合法使用者需依管制藥品管理條例相關規定，經醫師
    、牙醫師診斷後開立管制藥品專用處方箋始可調劑使用，如
    非法使用即屬毒品危害防制條例所稱之第三級毒品，有管制
    藥品管理局九十四年二月十四日管檢字第０九四０００一三
    五０號函附本院卷可稽，且經本院向景民診所查詢結果，被
    告確曾因上呼吸道感染、睡眠障礙等疾病前往該診所就診，
    並經醫師診斷後開立含Flunitrazepam （氟硝西泮）成分之
    藥丸予被告服用，亦有上開景民診所九十四年四月十三日函
    為憑，則被告辯稱：是因為感冒、失眠看診後，由醫師處取
    得扣案藥物等詞，即非不可採信，則揆諸上開管制藥品管理
    局函之說明，扣案含Flunitrazepam （氟硝西泮）成分之藥
    丸在此應屬於第三級管制藥品。再者，被告自陳其學歷為空
    中商專國際貿易科肄業，並無藥劑學相關背景，又無其他違
    反毒品危害防制條例之前科紀錄，亦有前揭前案紀錄表供參
    ，則被告是否能有足夠之學、經歷或管道知悉醫師開立之藥
    物內含有第三級毒品Flunitrazepam （氟硝西泮）成分，即
    有可疑，被告辯以：伊並不知道藥物內含有第三級毒品Flun
    -itrazepam（氟硝西泮）等詞，更非不可採，自難認被告明
    知而將含有第三級毒品Flunitrazepam （氟硝西泮）之藥物
    加入飲料中而使告訴人丙○○施用之。此外，復查無其他積
    極證據足認被告涉有違反毒品危害防制條例第六條第三項以
    欺瞞方法使人施用第三級毒品之犯行，不能證明被告犯此部
    分罪名，原應為無罪之諭知，惟檢察官認此部分與前開起訴
    後經本院認定有罪部分有裁判上一罪關係，爰不另為無罪之
    諭知。
據上論斷，應依刑事訴訟法第二百九十九條第一項前段，刑法第
五十六條、第三百二十八條第三項、第四十七條、第三十八條第
一項第二款，判決如主文。
本案經檢察官張書華到庭執行職務
中　　華　　民　　國　　94　　年　　6 　　月　　16　　日
　　　　　　　　　刑事第四庭    審判長法　官  黃雅芬
                                      法  官  余明賢
                                      法  官  黎惠萍
上正本證明與原本無異。
如不服本判決，應於判決送達後10日內向本院提出上訴狀（應抄
附繕本）。告訴人或被害人如對於本判決不服者，應具備理由請
求檢察官上訴，其上訴期間之計算係以檢察官收受判決正本之日
期為準。
                                      書記官  楊麗娟
中　　華　　民　　國　　94　　年　　6 　　月　　17　　日
附錄本案論罪科刑法條全文
刑法第三百二十八條第三項
刑法第三百二十八條
意圖為自己或第三人不法之所有，以強暴、脅迫、藥劑、催眠術
或他法，至使不能抗拒，而取他人之物或使其交付者，為強盜罪
，處五年以上有期徒刑。
以前項方法得財產上不法之利益或使第三人得之者，亦同。
犯強盜罪因而致人於死者，處死刑、無期徒刑或十年以上有期徒
刑；致重傷者，處無期徒刑或七年以上有期徒刑。
第一項及第二項之未遂犯罰之。
預備犯強盜罪者，處一年以下有期徒刑、拘役或三千元以下罰金
。
